【裁判字號】    99,交聲,20
【裁判日期】    990129
【裁判案由】    違反道路交通管理處罰條例聲明異議
【裁判全文】
臺灣桃園地方法院交通事件裁定          99年度交聲字第20號
原處分機關  交通部公路總局新竹區監理所中壢監理站
異  議  人
即受處分人  甲○○
上列受處分人因違反道路交通管理處罰條例案件，對於交通部公
路總局新竹區監理所桃園監理站於民國98年12月4 日以壢監裁字
第裁53-Z00000000號違反道路交通管理事件裁決書所為之裁決處
分（原舉發案號：內政部警政署國道公路警察局公警局交字第Z0
0000000 號）不服，聲明異議，本院裁定如下：
    主  文
原處分撤銷。
甲○○汽車駕駛人，駕駛汽車經測試檢定酒精濃度超過規定標準
，處罰鍰新臺幣參仟伍佰元及應施以道路交通安全講習。又抗拒
執行交通勤務之警，因而引起傷害，吊鎖其駕駛執照。
    理  由
一、原處分意旨略以：異議人即受處分人甲○○於民國98年5 月
    26日凌晨1 時43分許，酒後駕駛車牌號碼9677-EP 號自小客
    車，行經國道1 號公路南向56公里處時，為內政部警政署國
    道公路警察局第一警察隊泰山分隊警員查獲「1 、酒後駕車
    （經酒測值為0.56㎎/L；2 、撞傷正執行交通勤務中之警察
    」之違反道路交通管理事件，當場掣發公警局交字第Z00000
    000 號通知單舉發上該違規行為，經交通部公路總局新竹區
    監理所中壢監理站（下稱原處分機關）認異議人上開違規事
    實明確，乃於98年12月4 日以壢監裁字第裁53-Z00000000號
    （下稱原裁決書）違反道路交通管理事件裁決書，依道路交
    通管理處罰條例第35條第1 項第1 款、第61條第1 項第3 款
    規定，分別裁處異議人罰鍰新臺幣49,500元、30,000元，並
    吊銷駕駛執照，3 年內禁考，及應施以道安講習等語。原處
    分機關嗣於98年12月29日以竹監壢字第0980030218號函撤銷
    原裁決書關於罰鍰部分之裁決：「1 、酒後駕車部分，撤銷
    本站裁決書罰鍰新台幣49,500元整部分，改裁決處罰鍰新台
    幣3, 500元整；2 、撞傷正在執行交通勤務之警察部分撤銷
    裁決書罰鍰新台幣30,000元整部分；3 、吊銷駕駛執照者，
    三年內禁考，施以道安講習部分，則予以維持。」。
二、聲明異議意旨略以：伊承認有妨害公務，但沒有撞傷值勤之
    員警，惟原處分機關卻以撞傷值勤員警吊銷伊駕照，禁考三
    年，令伊不服，為此具狀聲明異議等語。
三、按汽車駕駛人飲用酒類或其他類似物後其吐氣所含酒精濃度
    超過每公升0.25毫克或血液中酒精濃度超過百分之0.05以上
    者，不得駕車；汽車駕駛人，駕駛汽車經測試檢定酒精濃度
    超過規定標準者，處15,000元以上60,000元以下罰鍰，並當
    場移置保管其車輛及吊扣其駕駛執照1 年，及應接受道路交
    通安全講習，道路交通安全規則第114 條第1 項第2 款、道
    路交通管理處罰條例第35條第1 項第1 款、第24條第1 項第
    2 款分別定有明文。上開規定之立法目的，在於駕駛人飲酒
    後駕車，反應及操控能力降低，將無法保持清晰、正確之判
    斷，增加發生交通事故之危險，對於整體用路人之生命、身
    體、財產法益造成極大危害，故對於酒後駕車行為，除科以
    罰鍰及當場移置保管汽車外，並吊扣駕駛人之駕駛執照12個
    月並命其接受道路交通安全講習，以避免駕駛人再犯，確保
    用路人之安全。又按汽車駕駛人駕駛汽車有抗拒執行交通勤
    務之警察，因而引起傷害或撞傷正執行交通勤務中之警察之
    情形者，吊銷其駕駛執照；又汽車駕駛人駕駛汽車有上開情
    形者，並處3 萬元以上6 萬元以下罰鍰，道路交通管理處罰
    條例第61條第1 項第2 款、第3 款、第2 項亦定有明文。
四、經查：
（一）本件異議人就98年5 月26日凌晨1 時43分許，駕駛車牌號
      碼9677-EP 號自小客車，行經國道一號南向56公里處，為
      警攔檢查獲，並經測試其呼氣酒精濃度已達每公升0.60毫
      克，並有妨害公務之情事，固不否認，惟辯稱：伊沒有衝
      撞員警等語。上揭盤查攔檢之經過，業據證人即舉發員警
      乙○○於本院99年1 月11日審理時，具結證稱：「當日我
      攔查異議人，測完酒測後他就回車上，並將車門上鎖，我
      就上前拍打他的車門，他才將車窗搖下一點，我就拿手銬
      放在車窗的縫隙中避免他將車窗關上並要他下車，因為我
      們要扣車，但他卻不下車且開車加速往前衝，我的手來不
      及抽出來就被窗戶夾到而受傷。當時我是站在他的車窗旁
      邊，因為手來不及從車窗內縮回，他將車子駛離才受傷的
      ，並不是異議人開車撞傷我的」等語（見本院卷第16頁至
      第17頁）。再參以證人乙○○於異議人所涉妨害公務等刑
      事案件（本院98年度壢交簡字第2055號卷）於98年5 月26
      日警詢中證稱：「因甲○○駕駛座車窗有打開1 小縫隙，
      我以左手手銬置於車窗玻璃上，防止其將車窗關上，但其
      仍駕駛離去，導致我左手受傷」（見臺灣桃園地方法院檢
      察署98年度偵字第12225 號卷第16頁至第17頁）及98年6
      月19日偵訊時亦證稱：「查獲被告後，因為要扣車，所以
      我們先請他回車上取回貴重物品，但被告一上車就鎖門，
      我跟同仁就拍打他的車窗，叫他開窗或開門，他就把窗戶
      開了一半，我就將手放在車窗上，被告就馬上開車離開，
      我的手就是在這過程中受傷的」等語明確（見前開偵卷第
      34頁至第35頁），可認當時執勤員警乙○○之左手受傷係
      因異議人抗拒執行交通勤務之警察因而引起之傷害，並非
      撞傷正執行交通勤務中之警察，故異議人前開所辯：伊並
      無開車撞傷警察等語，應堪採信，原處分機關認異議人有
      「撞傷正在執行交通勤務之警察」之違規，容有誤會。故
      原處分機關對異議人所為之「撞傷正在執行交通勤務之警
      察，吊銷駕駛執照者，三年內禁考」之裁決，顯有違誤，
      自應撤銷。
（二）再查，異議人所涉刑法第185 條之3 公共危險、第135 條
      第1 項妨害公務等案件，經本院於98年7 月10日以98年度
      壢交簡字第2055號刑事簡易判決，分別判處罰金46,000元
      ，如易服勞役，以新臺幣1 千元折算1 日及有期徒刑3 月
      ，如易科罰金，以1 千元折算1 日，緩刑2 年，於98年9
      月8 日確定在案，復經本院調取該案刑事卷宗核閱無訛，
      是異議人前開酒後駕車、妨害公務執行之違規行為，堪以
      採信。
五、按行政罰法第26條第1 項規定：「一行為同時觸犯刑事法律
    及違反行政法上義務規定者，依刑事法律處罰之。但其行為
    應處以其他種類行政罰或得沒入之物而未經法院宣告沒收者
    ，亦得裁處之。」此其他種類行政罰，係指違反行政法上之
    義務應受「裁罰性」之「不利處分」，依行政罰法第2 條規
    定，包括限制或禁止行為之吊扣證照處分及警告性之講習處
    分。究其立法目的，一行為同時觸犯刑事法律及違反行政法
    上義務規定時，由於刑罰與行政罰同屬對不法行為之制裁，
    而刑罰之懲罰作用較強，故依刑事法律處罰，即足資警惕時
    ，實無一事二罰再處行政罰之必要，且刑事法律處罰，由司
    法機關依法定程序為之，較符合正當法律程序，應予優先適
    用，但罰鍰以外之沒入或其他種類行政罰，因兼具維護公共
    秩序之作用，為達行政目的，行政機關仍得併予裁處之。又
    按94年12月18日增訂公布，並於95年7 月1 日施行之道路交
    通管理處罰條例第35條第8 項規定：「前項汽車駕駛人，經
    裁判確定處以罰金低於本條例第92條第3 項所訂最低罰鍰基
    準規定者，應依本條例裁決繳納不足最低罰鍰之部分。」對
    照行政罰法第26條關於一事不二罰之規定，係於94年2 月5
    日公布，於95年2 月5 日施行，顯見上開處罰條例規定之立
    法目的係考量適用行政罰法第26條後，在酒後駕車違規應受
    刑事處罰者，避免刑罰處罰額度低於行政罰之流弊。再按中
    央法規標準法第16條規定：「法規對其他法規所規定之同一
    事項而為特別之規定者，應優先適用之。其他法規修正後，
    仍應優先適用。」，又道路交通管理處罰條例第2 條規定：
    「道路交通管理、處罰，依本條例規定；本條例未規定者，
    依其他法律規定。」，行政罰法第1 條則規定：「違反行政
    法上義務而受罰鍰、沒入或其他種類行政罰之處罰時，適用
    本法。但其他法律有特別規定者，從其規定。」，故道路交
    通管理處罰條例基於特別法之地位，應優於普通法行政罰法
    之適用。是以，違反道路交通管理處罰條例之酒後駕車行為
    人，如其因同一行為所受之罰金刑事處罰低於主管機關依該
    條例第92條第3 項所定之最低罰鍰基準規定（指道路交通管
    理事件統一裁罰基準表）時，主管機關仍得裁處該行為人不
    足部分之罰鍰。本件異議人因同時涉犯刑法第185 條之3 公
    共危險罪、第135 條第1 項之妨害公務執行罪，業經本院以
    98年度壢交簡字第2055號判決分別判處罰金46,000元、有期
    徒刑3 月，緩刑2 年在案，業如前述，是原處分機關依道路
    交通管理處罰條例第35條第8 項規定，於98年12月29日改裁
    處異議人罰鍰共3,500 元（酒後駕車部分：49,500-46,000=
    3,500；妨害公務部分：免處罰鍰），應屬適法。
六、綜上所述，異議人並無「撞傷正在執行交通勤務之警察」之
    違規行為，原處分機關就該部分所為之吊銷駕駛執照，三年
    內禁考裁處，自應予以撤銷，惟異議人確有抗拒執行交通勤
    務之警察，因而引起傷害之違規行為，應依道路交通管理處
    罰條例第61條第1 項第2 款規定，吊銷其駕照。並就其酒後
    駕駛自小客車之違規行為，裁處罰鍰3,500 元。原處分機關
    既有前開違誤，自應由本院將原處分撤銷，另為裁罰如主文
    第2 項所示，以期適法。
據上論斷，應依道路交通案件處理辦法第20條前段，裁定如主文
。
中    華    民    國    99    年    1     月    29    日
                  交通法庭  法  官  葉藍鸚
以上正本證明與原本無異。
如不服本裁定，應於裁定送達後5 日內向本院提出抗告狀。
                            書記官  冒佩妤
中    華    民    國    99    年    2     月    2     日

司法院資訊處製作；財團法人民間司法改革基金會備份。
